【裁判字號】    95,訴,970
【裁判日期】    950912
【裁判案由】    洗錢防制法等
【裁判全文】
臺灣臺北地方法院刑事判決               95年度訴字第970號
公  訴  人  臺灣臺北地方法院檢察署檢察官
被      告  丙○○
上列被告因詐欺案件，經檢察官提起公訴（95年度偵字第9988號
），被告於準備程序中就被訴事實為有罪之陳述，經告以簡式審
判之旨，並聽取當事人之意見後，經本院合議庭裁定以簡式審判
程序審理，本院判決如下：
    主  文
丙○○幫助意圖為自己不法之所有，以詐術使人將本人之物交付
，處有期徒刑柒月，緩刑參年。
    事  實
一、丙○○明知提供金融帳戶予他人，將使該帳戶為詐騙集團存
    取詐騙款項之用，竟因貪圖獲利，並基於幫助詐欺之犯意，
    於民國90年3月9日前某日，在臺北市中山區○○○路某處，
    以新臺幣（下同）6千元之價格，將其臺北龍江路郵局帳號
    00000000000000號帳戶之存摺、提款卡、密碼及印章等物，
    販售交付與透過報紙所登收購帳戶廣告取得聯繫之某詐騙集
    團不詳年籍所屬成員，轉供該詐騙集團存取詐騙款項之用。
    嗣於90年3月初某日，該詐騙集團成員以電話向甲○○佯稱
    中獎，惟需先繳交稅金、會員費、手續費、保證金等費用始
    可領款等語，致甲○○陷於錯誤，除於90年3月9日誤匯60萬
    元至丙○○前開臺北龍江路郵局帳戶內，另先後匯款共548
    萬元至鄧文國、陳志慶、李明華、連鎧慧、劉景祥（以上5
    人均另由臺灣臺北地方法院檢察署偵查中）及紀玉英（其所
    犯詐欺等罪，業經臺灣臺中地方法院於94年9月12日以94年
    度訴緝字第315號判處應執行有期徒刑3月判決確定，並執行
    完畢）所開設之中華郵政股份有限公司帳號00000000000000
    號、帳號00000000000000號、帳號00000000000000號、帳號
    00000000000000號、帳號00000000000000號及帳號00000000
    000000號等帳戶內。嗣甲○○察覺受騙後，於90年4月30日
    報警申告，惟員警僅將丙○○之上開臺北龍江路郵局設為警
    示帳戶後卻遲未移送偵辦（丙○○另涉於94年4月間販售其
    玉山銀行等共八個金融機構帳戶與詐騙集團，由臺灣臺北地
    方法院檢察署檢察官另案偵辦中）。直至94年11月23日上午
    9 時許，丙○○至臺北市中山區○○○路512巷23號臺北龍
    江路郵局申請補發存摺作業時，始為該局職員劉榮昌發覺而
    報警查獲。
二、案經甲○○訴由臺北市政府警察局中山分局報請臺灣臺北地
    方法院檢察署檢察官偵查起訴，嗣經本院合議庭裁定由受命
    法官獨任進行簡式審判程序。
    理  由
一、上揭犯罪事實，業據被告丙○○坦承不諱，並經證人即被害
    人甲○○指訴明確，且有被告臺北龍江路郵局帳號00000000
    000000號帳戶之開戶紀錄及交易明細資料等資料共8紙等在
    卷可資佐證，足認被告於本院審理時之自白與事實相符，本
    件事證明確，被告犯行堪以認定。
二、被告行為後，刑法業已修正並於95年7月1日施行，其中刑法
    第30條幫助犯規定，雖由「幫助他人犯罪者，為從犯。雖他
    人不知幫助之情者，亦同。從犯之處罰，得按正犯之刑減輕
    之。」修正為「幫助他人實行犯罪行為者，為幫助犯。雖他
    人不知幫助之情者，亦同。幫助犯之處罰，得按正犯之刑減
    輕之。」，然關於上開幫助犯條文用語之修正，並不影響本
    罪之論罪科刑，不論依修正前或修正後之刑法第30條規定，
    均構成幫助犯，經新舊法比較結果，修正後之刑法第30條規
    定對被告並無較為有利；又刑法第339條第1項詐欺取財罪法
    定刑之罰金部分規定「或科或併科1千元以下罰金」，已因
    中華民國刑法施行法增定第1之1條規定「中華民國94年1 月
    7日刑法修正施行後，刑法分則編所定罰金之貨幣單位為新
    臺幣。94年1月7日刑法修正時，刑法分則編未修正之條文定
    有罰金者，自94年1月7日刑法修正施行後，就其所定數額提
    高為30倍。但72年6月26日至94年1月7日新增或修正之條文
    ，就其所定數額提高為3倍。」於95年7月1日施行而有變更
    ，由原先以銀元計算，並依罰金罰鍰提高標準條例第1條前
    段提高10倍之規定，修正為依新臺幣計算並提高為30倍（刑
    法第339條第1項非72年6月26日至94年1月7日新增或修正之
    條文），修正後之刑法規定未較修正前規定有利於被告，依
    刑法第2條第1項前段規定：「行為後法律有變更者，適用行
    為時之法律。」應適用行為時即修正前之刑法第30條及第
    339條第1項之規定。
二、核被告所為，係犯修正前之刑法第30條第1項、第339條第1
    項之幫助詐欺罪。公訴意旨雖認被告係犯修正前刑法第340
    條、第30條第1項幫助常業詐欺罪及洗錢防制法第9條第2項
    掩飾他人常業詐欺所得財物罪，惟被告係基於幫助詐欺之意
    思，出賣自己之帳戶予姓名年籍不詳之詐騙集團成員，由姓
    名年籍不詳之詐騙集團成員對被害人甲○○施用詐欺犯行，
    核其所為係犯詐欺罪構成要件以外之行為，為幫助詐欺之犯
    行，詐財集團係佯稱中獎方式詐取財物，而指示被害人將款
    項匯入被告之帳戶以得款，被告僅提供存摺予詐欺集團，為
    幫助詐欺，核與犯罪獲得財物後之洗錢行為並不相同（臺灣
    高等法院暨所屬法院94年法律座談會刑事類提案第6號參照
    ），公訴意旨認被告係犯洗錢防制法第9條之罪，尚有未合
    ，另查，常業犯，指反覆以同種類行為為目的之社會活動之
    職業性犯罪而言（最高法院85年台上字第510號判例意旨參
    照），本案正犯未能查獲，依卷內資料，僅能證明正犯有接
    續對甲○○施詐之行為，尚無證據足以認定該詐欺集團成員
    為常業詐欺犯行之事實，是正犯僅能成立普通詐欺罪，公訴
    意旨認被告涉犯之幫助常業詐欺罪，亦有未洽，然此與起訴
    之社會基本事實同一，且本件業經蒞庭檢察官於審理中當庭
    更正起訴法條為幫助詐欺罪一罪（本院95年7月11日準備程
    序筆錄參照），本院自無庸另為變更起訴法條之諭知，併此
    敘明。被告係基於幫助犯意而為構成要件以外之行為，為幫
    助犯，應依修正前刑法第30條之規定，減輕其刑。爰審酌被
    告犯後坦承犯行，惟其所為已影響社會正常交易安全，使詐
    欺案件益形猖獗，被害人尋求救濟更增困難，而司法機關亦
    須耗費有限資源追查此等犯罪，造成社會之經濟成本重大損
    失等一切情狀，量處如主文所示之刑。被告未曾受有期徒刑
    以上刑之宣告，有臺灣高等法院被告前案紀錄表在卷可憑，
    其因一時貪念，致觸犯本案犯行，事後已與被害人達成和解
    ，願意按月償還被害人1萬元3年共36萬元之賠償金，於本院
    判決前已支付2期，經此刑之宣告，應能知所警惕而無再犯
    之虞，本院認以暫不執行為適當，爰依修正後之刑法第74條
    第1項第1款之規定（依最高法院95年度第8次刑事庭會議決
    議七，緩刑之宣告，應適用新法，無庸比較新舊法），宣告
    緩刑3年，以啟自新。
據上論斷，依刑事訴訟法第273條之1第1項、299條第1項前段，
刑法第2條第1項，修正前刑法第339條第1項、第30條、修正後刑
法第74條第1項第1款，罰金罰鍰提高標準條例第1條前段，判決
如主文。
本案經檢察官乙○○到庭執行職務
中    華    民    國    95    年    9     月    12    日
                  刑事第二庭    法  官  沈君玲
以上正本證明與原本無異。
如不服本判決，應於判決送達後10日內向本院提出上訴狀（應抄
附繕本）。告訴人或被害人如對於本判決不服者，應具備理由請
求檢察官上訴，其上訴期間之計算係以檢察官收受判決正本之日
期為準。
                                書記官  袁以明
中    華    民    國    95    年    9     月    12    日
附錄本案論罪科刑法條全文
中華民國刑法第339條
（普通詐欺罪）
意圖為自己或第三人不法之所有，以詐術使人將本人或第三人之
物交付者，處5年以下有期徒刑、拘役或科或併科1千元以下罰金
。
以前項方法得財產上不法之利益或使第三人得之者，亦同。
前二項之未遂犯罰之。


司法院資訊處製作；財團法人民間司法改革基金會備份。
